臺灣板橋地方法院刑事判決　　　　　　　99年度訴字第2624號
公　訴　人　臺灣板橋地方法院檢察署檢察官
被　　　告　林昶志
上列被告因偽造文書等案件，經檢察官提起公訴（99年度偵緝字
第2101號），本院判決如下：
    主      文
林昶志共同連續犯詐欺取財罪，處有期徒刑壹年，減為有期徒刑
陸月，如易科罰金，以銀元佰元即新臺幣玖佰元折算壹日。緩
刑伍年，並應向被害人國泰世華商業銀行股份有限公司支付新臺
幣陸拾肆萬仟貳佰玖拾陸元，給付方式如下：林昶志應自民國
一００年二月十日起至民國一０八年一月十日止，於每月十日給
付新臺幣陸仟柒佰零壹元，至清償完畢為止，如有一期未按時履
行，視為全部到期。
    事      實
一、林昶志因信用不良，無從循正當程序辦理信用貸款及信用卡
    。緣徐國忠（涉嫌違反商業會計法等案件，現經本院以98年
    度重訴字第58號審理中）係光喜企業有限公司（下稱光喜公
    司）名義負責人，王俊豪（已歿，業經臺灣板橋地方法院檢
    察署檢察官為不起訴處分確定）則係光喜公司實際負責人。
    其等以可代向金融機構申辦信用卡或信用貸款，對外招攬業
    務，由王俊豪負責製作登載不實內容之各類所得扣繳暨免扣
    繳憑單，交由徐國忠帶同申辦人至金融機構辦理，並從中抽
    取核准金額一定比例之佣金牟利，均為從事業務之人。林昶
    志於民國93年間得知上開訊息，即與徐國忠聯繫，委由徐國
    忠代為申辦信用卡及信用貸款，並約定相關申辦文件均交由
    徐國忠處理。其等明知林昶志並未任職於光喜公司，且其信
    用與擔保均不足以申請相當額度之信用卡及信用貸款，竟與
    林昶志共同意圖為自己不法之所有，並基於詐欺取財及行使
    業務上登載不實文書之概括犯意聯絡，由林昶志將其個人之
    基本資料及身分證件交付徐國忠，徐國忠則交由王俊豪，由
    王俊豪為林昶志辦理勞工保險及全民健康保險，並將林昶志
    為光喜公司員工，且自光喜公司領取薪資所得之不實事項登
    載於其業務上所作成之各類所得扣繳暨免扣繳憑單之業務文
    書，再交由徐國忠，連續於如附表各編號所示時間，持如附
    表「檢附資料」欄所示之資料（其中如附表編號4 所示部分
    ，並未檢附各類所得扣繳暨免扣繳憑單），前往友邦國際信
    用卡股份有限公司（下稱友邦公司，已於98年9 月1 日由遠
    東國際商業銀行股份有限公司受讓該部分債權）、國泰世華
    商業銀行股份有限公司（下稱國泰世華銀行）及臺灣新光商
    業銀行股份有限公司（下稱新光銀行）等金融機構申辦信用
    卡及信用貸款，使上開金融機構之徵信人員均誤信林昶志確
    係在光喜公司任職並領有薪資，職業正當且收入穩定，因而
    陷於錯誤，致核發如附表所示之信用卡及信用貸款（申辦時
    間、申辦對象、申辦項目及檢附資料等均詳如附表所載），
    足生損害於上開金融機構對於客戶信用評估之正確性。
二、案經臺北縣政府（現已改制為新北市政府）警察局移請臺灣
    板橋地方法院檢察署檢察官偵查起訴。
    理      由
一、證據能力部分：
（一）證人徐國忠於偵訊時之陳述：
      按被告以外之人於偵查中向檢察官所為陳述，除顯有不可
      信之情況者外，得為證據，刑事訴訟法第159 條之1 第2
      項雖有明文。然按證人、鑑定人依法應具結而未具結者，
      其證言或鑑定意見，不得作為證據，刑事訴訟法第158 條
      之3 亦有明文。是被告以外之人（含共同被告、共犯、被
      害人、證人等），於偵查中向檢察官所為之陳述，仍應依
      法具結，始有證據能力（最高法院94年度臺上字第1644號
      判決要旨參照）。查證人徐國忠於檢察官偵訊時，係以被
      告身分接受訊問，並未依法具結，揆諸上開說明，證人徐
      國忠於偵查中向檢察官所為陳述，應無證據能力。
（二）其餘證據方法之證據能力：
      按被告以外之人於審判外之陳述，雖不符刑事訴訟法第15
      9 條之1 至第159 條之4 之規定，而經當事人於審判程序
      同意作為證據，法院審酌該言詞陳述或書面陳述作成時之
      情況，認為適當者，亦得為證據；當事人、代理人或辯護
      人於法院調查證據時，知有同法第159 條第1 項不得為證
      據之情形，而未於言詞辯論終結前聲明異議者，視為有前
      項之同意，同法第159 條之5 亦有明文。查本案公訴人及
      被告林昶志於本院調查證據時，均知有不得為證據之情形
      ，對於本院採為認定犯罪事實依據之各項證據之證據能力
      ，均未於本院言詞辯論終結前聲明異議。本院審酌除如前
      所述外，其他本院採為認定犯罪事實依據之各項證據之取
      得過程並無瑕疵，與本案待證事實間復具有相當之關聯性
      ，以之為本案證據並無不當，應認均有證據能力而得採為
      本案認定事實之基礎。
二、認定犯罪事實之依據及理由：
    訊據被告於本院審理時，就前揭犯罪事實均供承不諱（詳本
    院卷第55頁反面、第56頁正面）。另案被告徐國忠於警詢時
    亦稱：伊曾擔任光喜公司名義負責人，由伊提供身分證、印
    章，交給案外人王俊豪，由案外人王俊豪帶伊申請設立光喜
    公司，光喜公司雖登記經營電子五金業，實際上並未經營該
    業務，而係幫他人辦理信用卡，該等委託人均非光喜公司員
    工，都係案外人王俊豪將申請人之身分證、健保卡、公司上
    班證明及薪資證明等資料交與伊，指示伊帶客戶到銀行辦理
    信用卡，公司員工相關證明均係案外人王俊豪交與伊，不知
    係何人製作等語甚詳（詳臺灣板橋地方法院檢察署95年度偵
    字第12391 號偵查卷宗第14頁至第16頁）。此外，另有財團
    法人金融聯合徵信中心信用卡資訊、友邦公司98年3 月9 日
    友風字第98030900720 號函暨信用卡申請書、各類所得扣繳
    暨免扣繳憑單、國泰世華銀行業務控管部98年3 月11日國世
    業控字第0980000125號函暨金融信用卡約定申請書、被告身
    分證正反面影本、被告90年間申辦之信用卡正反面影本、信
    用貸款申請書、被告身分證影本、勞工保險卡、各類所得扣
    繳暨免扣繳憑單、日盛國際商業銀行帳號000-00-000000-0-
    00號帳戶之存摺影本、新光銀行98年3 月19日（98）新光銀
    信卡字第1034號函暨信用卡申請書、各類所得扣繳暨免扣繳
    憑單、勞工保險局99年9 月27日保承資字第09910394150 號
    函暨勞工保險被保險人投保資料表、勞工保險加保申報書、
    全民健康保險第一、二、三類保險對象投保申報表、國泰世
    華銀行控管部99年11月5 日國世業控字第0990000469號函、
    99年12月3 日國世業控字第0990000493號函暨信用貸款帳戶
    明細表各1 份在卷可查（詳臺灣板橋地方法院檢察署95年度
    偵字第12391 號偵查卷宗第15頁至第17頁、第25頁至第42頁
    、本院卷第8 頁至第10頁、第33頁、第34頁、第37-1頁至第
    37-3頁）。綜上，足徵被告上開任意性之自白與事實相符，
    應堪採信。從而，本案事證已臻明確，應依法論科。
三、論罪科刑：
（一）新舊法比較部分：
      查被告於本案行為後，刑法業於94年2 月2 日經總統以華
      總一義字第09400014901 號令修正公布，並於95年7 月1
      日施行，刑法施行法第1 條之1 亦於95年6 月14日經總統
      以華總一義字第09500085181 號令公布施行。參酌最高法
      院95年5 月23日刑事庭第8 次會議決議，修正後刑法第2
      條第1 項之規定，係規範行為後法律變更所生新舊法律比
      較適用之準據法，於修正後刑法施行後，應適用修正後刑
      法第2 條第1 項之規定，為「從舊從輕」之比較。另於比
      較時應就罪刑有關之共犯、未遂犯、想像競合犯、牽連犯
      、連續犯、結合犯，以及累犯加重、自首減輕暨其他法定
      加減原因（如身分加減）與加減比例等一切情形，本於統
      一性及整體性原則，綜其全部罪刑之結果而為比較。本院
      審酌：
   1、刑法第216 條、第215 條之行使業務上登載不實文書罪及
      同法第339 條第1 項之詐欺取財罪所定罰金之貨幣單位原
      為銀元，且依修正前刑法第33條第5 款規定，罰金刑為1
      銀元以上，而有關罰金倍數之調整及銀元與新臺幣之折算
      標準，則定有「罰金罰鍰標準條例」及「現行法規所定貨
      幣單位折算新臺幣條例」，除罰金以1 銀元折算3 元新臺
      幣外，並將72年6 月26日以前修正之刑法部分條文罰金數
      額提高2 至10倍，其後修正者則不再提高倍數；嗣修正後
      刑法第33條第5 款則將罰金刑提高為新臺幣1,000 元以上
      ，並以百元計算之，且因刑法第33條第5 款所定罰金貨幣
      單位既已改為新臺幣，刑法分則編各罪所定罰金之貨幣單
      位亦應配合修正為新臺幣，且考量刑法修正施行後，不再
      適用「現行法規所定貨幣單位折算新臺幣條例」，為使刑
      法分則編各罪所定罰金之最高數額與刑法修正前趨於一致
      ，爰增訂刑法施行法第1 條之1 規定，將刑法分則編各罪
      所定罰金之貨幣單位均改為新臺幣，並將72年6 月26日以
      前修正之刑法部分條文罰金數額提高為30倍，其後修正者
      則提高為3 倍。是以刑法分則編各罪所定罰金刑之最高數
      額，於上開規定修正後仍屬一致，並無不同；但其罰金刑
      之最低數額，則比修正前提高，從而自以修正前之規定較
      為有利。
   2、刑法第55條牽連犯之規定業於94年2月2日修正刪除，並於
      95年7月1日施行。是於新法修正施行後，被告之數犯罪行
      為，即須分論併罰。此刪除雖非犯罪構成要件之變更，但
      顯已影響行為人刑罰之法律效果，自屬法律有變更，依新
      法第2條第1項規定，比較新、舊法結果，仍應適用較有利
      於被告之行為時法律即舊法論以牽連犯。
   3、修正後刑法第56條規定，業已刪除連續犯之規定。故連續
      數行為而犯同一罪名，依修正前刑法第56條規定，應以一
      罪論，但得加重其刑；而依修正後規定，則已無連續犯可
      資適用，即應將各次犯行以數罪併合處罰。是以適用修正
      前關於連續犯之規定，自係較為有利。
   4、另修正前刑法第31條第1 項原規定：「因身分或其他特定
      關係成立之罪，其共同實施或教唆、幫助者，雖無特定關
      係，仍以共犯論。」修正後同法第31條第1 項則規定：「
      因身分或其他特定關係成立之罪，其共同實行、教唆或幫
      助者，雖無特定關係，仍以正犯或共犯論。但得減輕其刑
      。」即修正後之規定，對於不具特定身分關係而仍以共同
      正犯論之行為人，得減輕其刑。是以修正後之規定，較有
      利於被告。
   5、綜上比較之結果，就被告而言，因其不具光喜公司執行業
      務之人之身分，依修正後刑法第31條第1 項但書之規定，
      雖得減輕其刑，而較有利。惟因修正後刑法刪除牽連犯及
      連續犯等規定，所犯上開罪刑依修正後刑法第31條第1 項
      但書規定，雖得減輕其刑，惟應以數罪併罰，顯較修正前
      以牽連犯及連續犯規定從一重罪論處為不利。依修正後刑
      法第2 條第1 項前段之規定，應適用修正前刑法等相關規
      定，對被告較為有利。
   6、另被告行為後，刑法第28條共犯之規定，亦於94年1 月7
      日修正，同年2 月2 日公布，並於95年7 月1 日施行。因
      該條新舊規定將「實施」二字改為「實行」，而排除陰謀
      及預備階段之適用。本案被告業已著手實行且既遂，是不
      論依修正前之刑法第28條或修正後之同法第28條之規定，
      均構成共同正犯，對被告而言並無有利或不利之情形，應
      逕依修正前刑法第28條，論以共同正犯。
   7、至刑法施行法雖亦於95年6 月14日修正增訂第1 條之1 ，
      並自95年7 月1 日起施行。在該條文增訂之前，刑法分則
      編有關罰金之貨幣單位係銀元，且依刑法分則編應處罰金
      者，應適用罰金罰鍰提高標準條例第1 條、第5 條規定，
      就72年6 月26日前修正之刑法條文，罰金數額提高2 至10
      倍，其後修正者則不提高倍數。而修正刑法施行後，因刑
      法第33條第5 款所定罰金之貨幣單位，經修正為新臺幣，
      刑法分則各罪所定罰金之貨幣單位亦應配合修正為新臺幣
      。為使刑法分則編各罪所定罰金之最高數額與刑法修正前
      趨於一致，乃增訂刑法施行法第1 條之1 ：「中華民國94
      年1 月7 日刑法修正施行後，刑法分則編所定罰金之貨幣
      單位為新臺幣。94年1 月7 日刑法修正時，刑法分則編未
      修正之條文定有罰金者，自94年1 月7 日刑法修正施行後
      ，就其所定數額提高為30倍。但72年6 月26日至94年1 月
      7 日新增或修正之條文，就其所定數額提高為3 倍」。是
      以，自95年7 月1 日起，刑法分則編所定罰金之貨幣單位
      ，由原來之銀元改為新臺幣，且於94年1 月7 日刑法修正
      時，刑法分則編未修正之條文定有罰金者，復未於72年6
      月26日至94年1 月7 日修正或新增，自95年7 月1 日起，
      有關罰金之數額提高為30倍。查刑法第216 條、第215 條
      之行使業務上登載不實文書罪及同法第339 條第1 項之詐
      欺取財罪有罰金刑之處罰，且上開條文於94年1 月7 日刑
      法修正時未經修正，亦未於72年6 月20日至94年1 月7 日
      間修正，依增訂刑法施行法第1 條之1 規定，其罰金以新
      臺幣為單位，數額應提高30倍。此與修正前之罰金以銀元
      為單位，適用罰金罰鍰提高標準條例第1 條規定，應提高
      10倍，再經折算為新臺幣，換算結果亦為30倍。是以，刑
      法施行法第1 條之1 施行後，罰金刑貨幣單位雖有「銀元
      」、「新臺幣」之更異，惟適用結果之罰金額度則無二致
      ，就罰金法定刑提高之「刑罰權規範內容」並無利或不利
      變更，自不生新舊法之比較問題。惟仍應適用具特別法及
      準據法之刑法施行法第1 條之1 規定，據上論斷亦應併引
      刑法施行法第1 條之1 第1 項、第2 項前段（臺灣高等法
      院暨所屬法院95年法律座談會刑事類提案第16、19號法律
      問題參照），併此指明。
（二）按偽造文書係指無權製作文書之人，冒用他人名義而為製
      作之謂，若本身即具有製作之合法權限或以自己名義為之
      ，即與偽造之要件不符。又營利事業填報扣繳憑單，乃附
      隨其業務而製作，不得謂非業務上所掌之文書。此種扣繳
      憑單如有不實，而足生損害於公眾或他人，即係犯業務上
      登載不實文書之罪名。查另案被告徐國忠、王俊豪係光喜
      公司名義負責人及實際負責人，其等以該公司名義出具之
      各類所得扣繳暨免扣繳憑單，本即屬有權製作該等文書，
      並非偽造。是另案被告徐國忠、王俊豪明知被告實際並未
      任職於光喜公司，竟將被告於92年間任職於光喜公司，並
      領有薪資等情登載於其等業務上作成之各類所得扣繳暨免
      扣繳憑單，連同信用卡或信用貸款之申請書，持向金融機
      構申請信用卡及信用貸款，揆諸前開說明，應係行使業務
      上登載不實文書甚明。至被告雖不具製作光喜公司各類所
      得扣繳暨免扣繳憑單之權限，惟其為共同實施者，依修正
      前刑法第31條第1 項規定，仍以共犯論。核被告所為，係
      犯刑法第216 條、第215 條之行使業務上登載不實文書罪
      及同法第339 條第1 項之詐欺罪。其業務登載不實文書之
      低度行為，為行使之高度行為所吸收，不另論罪。又被告
      與另案被告徐國忠、王俊豪間就上開犯罪之實行，有犯意
      聯絡及行為分擔，應論以共同正犯。另被告多次行使業務
      上登載不實文書及詐欺取財之犯行，各係時間緊接，且犯
      罪構成要件相同，顯各係出於概括犯意反覆為之，均為連
      續犯，應依修正前刑法第56條之規定各論以一罪，並分別
      加重其刑。再被告連續持登載不實內容之各類所得扣繳暨
      免扣繳憑單，憑以向金融機構連續詐取信用卡及信用貸款
      之2 行為，有方法、結果之牽連關係，為牽連犯，應依修
      正前刑法第55條之規定，從一重之連續詐欺取財罪處斷。
      起訴書就被告與另案被告徐國忠、王俊豪共同製作各類所
      得扣繳暨免扣繳憑單，並持以行使，認係犯刑法第216 條
      之行使第210 條之偽造私文書罪，尚有未洽，已如前述。
      惟公訴檢察官業已當庭更正起訴法條為刑法第216 條、第
      215 條之行使業務上登載不實文書罪（詳本院卷第56頁正
      面），爰不另由本院為法條之變更，併此敘明。爰審酌被
      告為一己之私利，與另案被告徐國忠、王俊豪聯手，製作
      登載不實內容之各類所得扣繳暨免扣繳憑單，憑以詐取金
      融機構核發信用卡及信用貸款，所生損害非輕，對於經濟
      交易秩序所生影響亦劇，本應嚴懲；惟念其犯後坦承犯行
      ，態度良好，且無前科，有臺灣高等法院被告前案紀錄表
      在卷可查，素行尚可，又已與被害人等達成賠償協議，並
      約定還款金額與期數，暨斟酌其犯罪之手段、生活狀況等
      一切情狀，量處如主文所示之刑。又被告上開犯罪時間均
      係在96年4 月24日之前，先前雖經通緝到案，惟其通緝時
      間係在98年9 月30日，有臺灣板橋地方法院檢察署通緝書
      1 份在卷可查（詳臺灣板橋地方法院檢察署95年度偵字第
      12391 號偵查卷宗第74頁），並非於中華民國96年罪犯減
      刑條例施行日（即96年7 月16日）前經通緝，是無中華民
      國96年罪犯減刑條例第5 條所定不予減刑之情形，依同條
      例第2 條第1 項第3 款規定，減其宣告刑2 分之1 ，並依
      同條例第9 條規定諭知易科罰金之折算標準。另被告行為
      後，刑法第41條亦經修正，修正前刑法第41條第1 項前段
      係規定：「犯最重本刑為5 年以下有期徒刑以下之刑之罪
      ，而受6 個月以下有期徒刑或拘役之宣告，因身體、教育
      、職業、家庭之關係或其他正當事由，執行顯有困難者，
      得以1 元以上3 元以下（銀元）折算1 日，易科罰金。」
      是刑法修正施行前之易科罰金折算標準，依修正前罰金罰
      鍰提高標準條例第2 條前段規定，就其原定數額提高為10
      0 倍折算1 日，則刑法修正施行前易科罰金折算標準，應
      以銀元300 元折算1 日，再折算為新臺幣後，應以新臺幣
      900 元折算1 日。而修正後刑法第41條第1 項前段規定：
      「犯最重本刑為5 年以下有期徒刑以下之罪，而受6 個月
      以下有期徒刑或拘役之宣告者，得以新臺幣1,000 元、2,
      000 元或3,000 元折算1 日，易科罰金。」經比較新舊法
      易科罰金之折算標準，以修正前之規定較有利於被告，爰
      依修正前刑法第41條第1 項前段之規定，諭知易科罰金之
      折算標準，以示懲儆。至如附表「檢附資料」欄所示之各
      類所得扣繳暨免扣繳憑單及申請書，均已分別交付如附表
      所示之各金融機構，已非屬被告或其共犯所有，無從宣告
      沒收，併此敘明。
（三）末查，被告行為後，刑法第74條迭於94年2 月2 日、98年
      6 月10日修正。然按犯罪在新法施行前，新法施行後，緩
      刑之宣告，應適用新法第74條之規定，此參照最高法院95
      年度第8 次刑事庭會議決議即明。是被告行為後有關緩刑
      宣告之法律變更，仍應適用裁判時之法律，無新舊法比較
      之問題。查被告前未曾因故意犯罪受有期徒刑以上刑之宣
      告，有臺灣高等法院被告前案紀錄表佐卷可考。其因一時
      失慮致罹刑典，犯後已坦承犯行，深表悔意，信其經此偵
      審程序，當知所警惕而無再犯之虞，本院認所宣告之刑以
      暫不執行為適當，併依刑法第74條第1 項第1 款之規定，
      宣告緩刑5 年，用啟自新。再按緩刑宣告，得斟酌情形，
      命犯罪行為人向被害人支付相當數額之財產或非財產上之
      損害賠償，刑法第74條第2 項第3 款亦有明文。為使被害
      人獲得更充分之保障，並督促被告履行債務，以確保被告
      緩刑之宣告能收具體之成效，爰參酌被告與被害人協議清
      償債務之方案內容，依刑法第74條第2 項第3 款之規定，
      命被告履行如主文後段所示之內容，以觀後效。倘被告未
      遵循本院所諭知如主文所示緩刑期間之負擔，情節重大者
      ，檢察官得依刑事訴訟法第476 條、刑法第75條之1 第1
      項第4 款之規定，聲請撤銷前開緩刑之宣告，併此指明。
四、不另為無罪之諭知部分：
（一）公訴意旨另以：被告與光喜公司人員共同基於行使業務上
      登載不實文書之犯意聯絡，於93年間某日，由光喜公司人
      員將被告為光喜公司員工，並自光喜公司領取薪資所得之
      不實事項登載於其業務上所作成之各類所得扣繳暨免扣繳
      憑單等業務文書，持向被害人國泰世華銀行申請信用卡，
      而行使之。且於取得如附表編號1 、2 及4 所示之信用卡
      後，連續多次刷卡消費，迄今仍積欠被害人友邦公司38,2
      80元、國泰世華銀行35,377元、新光銀行37元，因認被告
      此部分所為，亦係涉犯刑法第216 條、第215 條之行使業
      務上登載不實文書罪嫌及同法第339 條第1 項之詐欺罪嫌
      云云。
（二）按犯罪事實應依證據認定之，無證據不得認定犯罪事實；
      又不能證明被告犯罪者，應諭知無罪之判決，刑事訴訟法
      第154 條第2 項、第301 條第1 項分別定有明文。次按認
      定犯罪事實所憑之證據，雖不以直接證據為限，間接證據
      亦包括在內；然而無論直接或間接證據，其為訴訟上之證
      明，須於通常一般之人均不致有所懷疑，而得確信其為真
      實之程度者，始得據為有罪之認定，倘其證明尚未達到此
      一程度，而有合理之懷疑存在時，事實審法院復已就其心
      證上理由予以闡述，敘明其如何無從為有罪之確信，因而
      為無罪之判決，尚不得任意指為違法；刑事訴訟法上所謂
      認定犯罪事實之證據，係指足以認定被告確有犯罪行為之
      積極證據而言，該項證據自須適合於被告犯罪事實之認定
      ，始得採為斷罪資料；且認定不利於被告之事實，須依積
      極證據，苟積極證據不足為不利於被告事實之認定時，即
      應為有利於被告之認定，更不必有何有利之證據（最高法
      院76年臺上字第4986號、29年上字第3105號、30年上字第
      816號判例要旨參照）。
（三）訊據被告於本院審理時，固坦承取得如附表編號1 、2 及
      4 所示信用卡，並持以刷卡消費之事實，惟堅決否認有何
      此部分行使業務上登載不實文書及詐欺取財之犯行，辯稱
      ：伊委請代辦公司辦理信用貸款及信用卡，部分信用卡係
      由伊原有之學生卡轉辦，另伊刷卡消費後，有繳納部分債
      款，且前列欠款金額，部分係舊卡刷費債款，並非全係伊
      以新辦信用卡刷卡消費債款等語。經查：
   1、被告原於90年間，以學生身分申辦國泰世華銀行信用卡，
      該卡於90年7 月27日核卡後郵寄被告使用，嗣被告於93年
      5 月27日，檢附身分證及上開信用卡影本，向國泰世華銀
      行加辦新卡，當時並未檢附相關工作證明資料乙節，有國
      泰世華銀行控管部99年11月5 日國世業控字第0990000469
      號函、99年12月3 日國世業控字第0990000493號函各1 份
      附卷足參（詳本院卷第33頁、第34頁、第37-1頁至第37-2
      頁）。從而，另案被告徐國忠、王俊豪等人為被告向國泰
      世華銀行申辦信用卡時，並未檢附登載不實內容之各類所
      得扣繳暨免扣繳憑單甚明，此部分自無成立行使業務上登
      載不實文書罪。
   2、再者，被告於93年加辦國泰世華銀行新卡，其刷卡消費日
      期均為93年9 月29日，該卡帳款於93年12月間開始未清償
      ；另被告於93年7 月間取得新光銀行信用卡，自同年月23
      日起至同年9 月18日止，使用該信用卡刷卡消費，陸續仍
      有清償紀錄，至被告雖仍積欠新光銀行37元，然該部分款
      項係屬循環利息；又被告目前積欠友邦公司之款項為34,2
      80元等情，有友邦公司98年3 月9 日友風字第9003090072
      0 號函、新光銀行99年11月18日（99）新光銀信卡字第51
      49號函、本院電話紀錄查詢表、國泰世華銀行控管部99年
      11月5 日國世業控字第0990000469號函及99年12月3 日國
      世業控字第0990000493號函各1 份附卷足參（詳臺灣板橋
      地方法院檢察署95年度偵字第12391 號卷第25頁、本院卷
      第27頁至第30頁、第33頁、第34頁、第37-1頁至第37-2頁
      ）。綜上，足徵被告使用上開信用卡刷卡消費，確有持續
      繳款之相關紀錄。從而，本案並無證據證明被告自始申請
      使用該等信用卡之初即有不予付款之意，則被告使用上開
      信用卡，主觀上並無為自己或他人不法所有之意圖至明。
      況信用卡係一信用憑證，持卡人可在特約商店先刷卡購物
      或享受服務，由發卡銀行代為結帳付款，再依其與發卡銀
      行約定之期限內向發卡銀行繳款，是以向銀行申請信用卡
      之目的係為取得此一信用憑證，持卡人是否構成詐欺，仍
      須依持卡人於消費刷卡時，有無向發卡銀行繳付刷卡金額
      之意思，要難以持卡人以不實文件申請信用卡，遽認其事
      後之消費行為即具有詐欺之不法所有意圖。是縱被告嗣因
      經濟轉趨拮据而未如期清償信用卡款，然此仍為民事責任
      問題，尚難以詐欺取財罪相繩。
（四）綜上，本案依檢察官所舉積極事證，尚無從確認被告確有
      公訴人所指此部分行使業務上登載不實文書及詐欺取財犯
      行。此外，復查無其他積極事證足認被告有何此部分行使
      業務上登載不實文書及詐欺取財之犯行，自應為被告此部
      分無罪之諭知。惟被告此部分行為如成立犯罪，亦與前揭
      經論罪科刑之行使業務上登載不實文書罪及詐欺取財罪間
      ，各有刑法修正前連續犯之裁判上一罪關係，爰不另為無
      罪之諭知。
據上論斷，應依刑事訴訟法第299 條第1 項前段，刑法第2 條第
1 項前段、第216 條、第215 條、第339 條第1 項、第74條第1
項第1 款、第2 項第3 款，修正前刑法第28條、第31條第1 項、
第55條、第56條、第41條第1 項前段，刑法施行法第1 條之1 第
1 項、第2 項前段，修正廢止前罰金罰鍰提高標準條例第2 條，
現行法規所定貨幣單位折算新臺幣條例第2 條，中華民國96年罪
犯減刑條例第2 條第1 項第3 款、第7 條、第9 條，判決如主文
。
本案經檢察官李美金到庭執行職務
中    華    民    國  100     年    1     月    28    日
                   刑事第十八庭審判長法  官  楊仲農
                                     法  官  楊筑婷
                                     法  官  謝梨敏
以上判決正本證明與原本無異。
如不服本判決，應於判決送達後10日內敘明上訴理由，向本院提
出上訴狀 (應附繕本) ，上訴於臺灣高等法院。其未敘述上訴理
由者，應於上訴期間屆滿後20日內向本院補提理由書「切勿逕送
上級法院」。
                                     書記官  林怡君
中    華    民    國   100    年    1     月    31    日
附表：
┌──┬──────┬─────┬───────┬─────┬──────┬─────┐
│編號│申辦時間    │申辦對象  │申辦項目      │檢附資料  │所犯法條    │備註      │
├──┼──────┼─────┼───────┼─────┼──────┼─────┤
│  1 │93年6月15日 │友邦公司  │信用卡        │信用卡申請│刑法第216 條│93年6 月17│
│    │            │          │AIG 就是卡    │書暨林昶志│、第215 條、│日啟用    │
│    │            │          │（JustCard）  │身分證正反│第339 條第1 │          │
│    │            │          │              │面影本、各│項          │          │
│    │            │          │              │類所得扣繳│            │          │
│    │            │          │              │暨免扣繳憑│            │          │
│    │            │          │              │單        │            │          │
├──┼──────┼─────┼───────┼─────┼──────┼─────┤
│  2 │93年6 月間某│新光銀行  │信用卡        │信用卡申請│同上        │93年7 月5 │
│    │日          │          │（標準卡）    │書暨林昶志│            │日啟用    │
│    │            │          │              │身分證正反│            │          │
│    │            │          │              │面影本、各│            │          │
│    │            │          │              │類所得扣繳│            │          │
│    │            │          │              │暨免扣繳憑│            │          │
│    │            │          │              │單        │            │          │
├──┼──────┼─────┼───────┼─────┼──────┼─────┤
│  3 │93年5月24日 │國泰世華銀│信用貸款      │國泰世華銀│同上        │核準及撥款│
│    │            │行        │              │行消費者信│            │日期為93年│
│    │            │          │              │用貸款申請│            │5月28日   │
│    │            │          │              │書、林昶志│            │          │
│    │            │          │              │身分證正反│            │          │
│    │            │          │              │面影本、勞│            │          │
│    │            │          │              │工保險卡、│            │          │
│    │            │          │              │各類所得扣│            │          │
│    │            │          │              │繳暨免扣繳│            │          │
│    │            │          │              │憑單、林昶│            │          │
│    │            │          │              │志日盛國際│            │          │
│    │            │          │              │商業銀行帳│            │          │
│    │            │          │              │號016-10-0│            │          │
│    │            │          │              │00000-0-00│            │          │
│    │            │          │              │號帳戶存摺│            │          │
│    │            │          │              │影本      │            │          │
├──┼──────┼─────┼───────┼─────┼──────┼─────┤
│ 4  │93年5月27日 │同上      │信用卡        │金融信用卡│刑法第339 條│93年6 月初│
│    │            │          │（威士卡）    │約定申請書│第1 項      │寄發，同年│
│    │            │          │              │（登載服務│            │月8日啟用 │
│    │            │          │              │機構為光喜│            │          │
│    │            │          │              │公司）、林│            │          │
│    │            │          │              │昶志身分證│            │          │
│    │            │          │              │正反面影本│            │          │
│    │            │          │              │、原申辦信│            │          │
│    │            │          │              │用卡正反面│            │          │
│    │            │          │              │影本      │            │          │
└──┴──────┴─────┴───────┴─────┴──────┴─────┘
附錄本案論罪科刑法條全文：
刑法第210 條：
偽造、變造私文書，足以生損害於公眾或他人者，處五年以下有
期徒刑。
刑法第216 條：
行使第二百十條至第二百十五條之文書者，依偽造、變造文書或
登載不實事項或使登載不實事項之規定處斷。
刑法第339 條：
意圖為自己或第三人不法之所有，以詐術使人將本人或第三人
之物交付者，處五年以下有期徒刑、拘役或科或併科一千元以下
罰金。
以前項方法得財產上不法之利益或使第三人得之者，亦同。
前二項之未遂犯罰之。